【裁判字號】    89,訴,582
【裁判日期】    900111
【裁判案由】    營利事業所得稅
【裁判全文】
臺北高等行政法院判決                              八十九年度訴字第五八二號
                              .
    原      告  欣聯合實業有限公司
    代  表  人  林俊雄
    訴訟代理人  黃明宗
    被      告  財政部台北市國稅局
    代  表  人（局長）張盛和
    訴訟代理人  陳文勝
右當事人間因營利事業所得稅事件，原告不服財政部中華民國八十九年六月二十三日
台財訴第0000000000號訴願決定，提起行政訴訟，本院判決如左：
    主    文
原告之訴駁回。
訴訟費用由原告負擔。
    事    實
一、事實概要：原告八十六年度營利事業所得稅結算申報之其他費用新台幣（下同）
    一六、六三三、ＯＯ四元，被告原查以其中(一)測試費計七五二、Ｏ二一元(二)壓花
    滾筒二Ｏ、ＯＯＯ元(三)刻筒費六九九、四ＯＯ元(四)製版費七三六、六ＯＯ元(五)手
    續費二四、五ＯＯ元(六)復運進口手續費二四、五七二元，合計二、二五七、Ｏ九
    三元，係屬營業成本性質，依營利事業所得稅查核準則規定，予以轉正營業成本
    項下認列，核定本期其他費用為一四、三七五、九一一元。原告對上開其他費用
    項目轉正為營業成本部分不服，申經復查結果，獲准追認復運進口手續費二四、
    五七二元屬營業費用，其餘仍未准變更。原告不服提起訴願亦遭駁回，遂提起行
    政訴訟。
二、兩造聲明：
  (一)原告聲明：原處分及復查、訴願決定撤銷。
  (二)被告聲明：駁回原告之訴。
三、兩造爭點：原告八十六年度營利事業所得稅結算申報所列「其他費用」之測試費
    、壓花滾筒、製版費、刻筒費及手續費（含代收工繳及專案印圖染紙），被告得
    否認係營業成本而予轉正？
  (一)原告主張之理由：
    1.原告產品原本已具有國際上應有之專業品質，只因買方之要求而再作測試，若
      不作測試，則買賣雙方無法成交，故此項測試費用七五二、Ｏ二一元係為達到
      銷售之目的所發生，純屬「銷售或促銷之費用」，而非「製造程序之一部分」
      ，絕非進貨成本之一。
    2.原告常應客戶之要求提供「花版」供其參考，或應客戶要求提供「樣本」作成
      衣推銷之用，而作成「花版」或「樣本」皆會發生壓花滾筒、刻筒及製版等費
      用，稽徵機關不就事實查核是否屬實，乃一味地就非專業人士之立場，視為製
      造過程之生產設備或耗料，實在有失客觀而難令人信服。
    3.至於手續費二四、五ＯＯ元其中之代收工繳二二、五○○元屬進貨成本，而專
      案印圖染紙二、○○○元，則屬營業費用，而絕非進貨成本。
    4.原告因成本無法勾稽，已適用較高毛利率，而得到應有之懲罰，如今應屬銷售
      費用之測試費、壓花滾筒費、刻筒費及製版費，又因成本無法勾稽而不適用，
      實在太過嚴苛。何況原告皆可舉證因發生測試費而產生之收入，亦可提供因前
      開樣本所爭取到訂單而開立統一發票之相關配對資料，而稽徵機關此時不負查
      核是否真實之責任，一味以無法勾稽而推翻之，實有違「舉證責任原則」。
  (二)被告答辯之理由：
    1.按「營利事業之費用與損失，應視其性質分為營業費用（如銷售、管理費用）
      與營業成本（如製造費用），分別審定並轉正。」「製造業已依稅捐稽徵機關
      管理營利事業會計帳簿憑證辦法設置帳簿，平時對進料、領料、退料、產品、
      人工、製造費用等均作成紀錄，有內部憑證可稽，並編有生產日報表或生產通
      知單及成本計算表，經內部製造及會計部門負責人簽章者，其製品原料耗用數
      量，應根據有關帳證紀錄予以核實認定。」為營利事業所得稅查核準則第六十
      條、第五十八條第一項所明定。次按「主旨：營利事業自備原料委託廠商加工
      製造產品，其原、物料耗用數量，應比照營利事業所得稅結算申報查核準則第
      五十八條規定查核認定。說明：二、營利事業自備原料委託製造廠商加工製成
      產品出售，委託者既列報原、物料成本，則其出售產品所列報之原、物料數量
      ，核與製造業之性質並無二致，應比照查核準則第五十八條規定辦理。」「營
      利事業如未以人工與機器製造或加工製成產品，而僅買進原料，委託其他廠商
      加工為成品後出售，應按買賣業核課營利事業所得稅。」分別為財政部七十七
      年一月二十六日台財稅第000000000號及七十五年七月十八日台財稅
      第七五五七０六七號函所明釋。
    2.原告係買進胚布，然後全數委外加工染整為成品後再出售，且本期委外加工成
      本無勾稽查核等情事，為原告所不爭執。經查核原告於復查階段所提示系爭其
      他費用帳頁、支付憑證、訂單、測試報告、進口報單等文據，查核結果如下：
      (一)測試費部分：查無論為檢驗既定生產設備暨生產程序能否生產符合既定規格
      產品，所為之量產前之測試，或者為檢驗量產後之產品是否符合既定規格之測
      試，均屬製造程序之一部分。其費用歸類為製造費用，性質屬營業成本殆無疑
      義。且本期委外加工銷貨成本無法勾稽，僅憑原告所提示之訂單、測試報告、
      暨支付憑證，尚難證實系爭測試費所為之測試，非屬本期委外加工製造程序。
      (二)壓花滾筒、製版費、刻筒費及專案印圖染紙部分：查系爭壓花滾筒、製版、
      刻筒專案印圖染紙為布胚染整製造過程所必備之生產設備、或耗料，其費用係
      屬營業成本無誤。又本期委外加工銷貨成本無法勾稽，原告空言系爭費用係屬
      開發樣品相關之費用，為營業費用一節，所訴核無足採。
    3.營業成本及營業費用原均為銷貨收入之減項，如帳簿、文據完全、相符可勾稽
      查核認定，則縱成本與費用歸類錯誤，亦不致影響營業淨利。惟本案原告預知
      其成本相關記錄不完全致成本無法勾稽查核認定，按同業利潤標準毛利率核定
      成本之結果，必有部分申報成本遭受剔除，因而將系爭係屬營業成本性質之支
      出，列報於營業費用項下，以達規避遭受剔除減項之目的。
    理    由
一、按「營利事業之費用與損失，應視其性質分為營業費用（如銷售、管理費用）與
    營業成本（如製造費用），分別審定並轉正。」「製造業已依稅捐稽徵機關管理
    營利事業會計帳簿憑證辦法設置帳簿，平時對進料、領料、退料、產品、人工、
    製造費用等均作成紀錄，有內部憑證可稽，並編有生產日報表或生產通知單及成
    本計算表，經內部製造及會計部門負責人簽章者，其製品原料耗用數量，應根據
    有關帳證紀錄予以核實認定。」為營利事業所得稅查核準則第六十條、第五十八
    條第一項所明定。
二、本件原告經營之業務係買進胚布，全數委外加工（經染整等程序）為製成品「布
    疋」後再行出售，其本期對進料、領料、退料、產品、人工、製造費用等記錄不
    完全、不健全，致成本無法勾稽查核認定之事實，為原告所不爭執。其爭執所在
    為原告八十六年度營利事業所得稅結算申報所列「其他費用」之測試費、壓花滾
    筒、製版費、刻筒費及手續費，被告得否認係營業成本而予轉正？
三、按所謂成本，係指達到可供銷售狀態前為適於營業上使用而支付之一切必要費用
    。原告係買進胚布後，全數委外加工為製成品布疋再出售，則系爭測試費七五二
    、０二一元，無論為檢驗既定生產設備暨生產程序能否生產符合既定規格產品，
    所為之量產前之測試，或為檢驗量產後之產品是否符合既定規格之測試，均係為
    達到履約交付符合約定品質產品之目的，亦即買方為確認交貨品質之要求所生，
    自屬製造程序之一部分，其歸類係製造費用，應為成本項目無疑。原告所提買方
    要求測試之文件、測試結果報告及統一發票等件影本，並不足以證明原告之產品
    本已符合買方要求之專業品質，純因買方特別額外之要求再為測試，自不足據以
    認定系爭測試費為營業費用。又系爭壓花滾筒二０、０００元、刻筒費六九九、
    四００元、製版費七三六、六００元、及專案印圖染紙二、０００元，均為布胚
    染整製造過程所必備之生產設備或耗料，均為達到可供銷售狀態所支付之費用，
    非屬商業會計法第二十七條第一項第六款所述推銷費用、管理及總務費用，其性
    質為營業成本，殆無疑義。至於手續費中之代收工繳二二、五○○元，業據原告
    自陳為進貨成本而無爭執，是被告將原告申報之前開測試費、壓花滾筒、製版費
    、刻筒費及手續費（含代收工繳及專案印圖染紙）自其他費用項目轉正為營業成
    本，並無違誤，訴願決定予以維持，亦無不合，原告起訴請求撤銷，並無理由，
    應予駁回。
四、據上論結，本件原告之訴為無理由，依行政訴訟法第九十八條第三項前段，判決
    如主文。
中      華      民      國     九十     年      一      月     十一     日
                          臺北高等行政法院  第一庭
                                            審判長  法  官  鄭忠仁
                                                    法  官  林育如
                                                    法  官  楊莉莉
右為正本係照原本作成。
如不服本判決，應於送達後二十日內，向本院提出上訴狀並表明上訴理由，如於本判
決宣示後送達前提起上訴者，應於判決送達後二十日內補提上訴理由書（須按他造人
數附繕本）。
中      華      民      國     九十     年      一      月     十二     日
                                                    書記官  黃舜民


司法院資訊處製作；財團法人民間司法改革基金會備份。
